臺灣高等法院高雄分院刑事判決
111年度原上訴字第5號
上  訴  人  
即  被  告  吳鹽山



選任辯護人  鄭鈞懋律師
上  訴  人  
即  被  告  武念臻



選任辯護人  羅玲郁律師
上  訴  人  
即  被  告  李龍義


                  （另案於法務部○○○○○○○岩灣技訓                       所執行）
選任辯護人  陳秉宏律師
上  訴  人  
即  被  告  黃品豪



選任辯護人  孫嘉佑律師
上列上訴人因毒品危害防制條例等案件，不服臺灣高雄地方法院
109年度原訴字第10號，中華民國110年12月9日第一審判決（起
訴案號：臺灣高雄地方檢察署108年度偵字第6886號），提起上
訴，本院判決如下：
    主  文
原判決關於丙○○如事實一㈡編號3、4、6、14部分（即附表二編號
3、4、6、14部分）暨其定執行刑部分，均撤銷。
丙○○犯附表七編號十二、十三所示之罪（即附表二編號3、4、6
、14部分），各處如附表七編號十二（即附表二編號3、4、6部
分）、十三（即附表二編號14部分）所載之刑及沒收。
其他上訴駁回。
丙○○上開撤銷改判部分（即附表七編號十二、十三）與駁回上訴
部分（即附表七編號七至十一）所處之刑，應執行有期徒刑拾參
年陸月。
    事  實
一、丙○○明知海洛因經毒品危害防制條例第2 條第2 項第1 款明
    定為第一級毒品，甲○○、丙○○、乙○○及丁○○亦均明知甲基安
    非他命乃經毒品危害防制條例第2 條第2 項第2 款明定為第
    二級毒品，未經許可，不得持有、販賣、轉讓，仍分別單獨
    或共同為下列行為：
㈠、甲○○基於販賣第二級毒品犯意，於附表一編號1 至5 所載時
    間、地點，以附表一各編號所載方式，分別販賣第二級毒品
    甲基安非他命予庚○○（編號1、2）、辛○○（編號3、5）及己○○（編號4）共5次。
㈡、丙○○基於販賣第一級毒品及第二級毒品犯意，於附表二編號1
    至16所載時間、地點，以附表二各編號所載方式，同時販賣
    第一毒品海洛因及第二級毒品甲基安非他命予戊○○共3次（
    即編號1、2、7）；單獨販賣第一級毒品海洛因予戊○○共3次
    （即編號3、4、6）、販賣予農秀分共3次（即編號12、14、
    15）；單獨販賣第二級毒品甲基安非他命予庚○○共3次（即
    編號5、10、11）、販賣予戊○○1次（即編號8）、販賣予己○○3次（即編號9、13、16）。
㈢、丙○○基於轉讓第一級毒品犯意，於附表三所列時間、地點，
    以附表三所列方式，轉讓第一級毒品海洛因予農秀分1 次。
㈣、甲○○、丙○○共同基於販賣第二級毒品（起訴書誤載為第一級
    毒品，應予更正）犯意聯絡，於附表四所載時間、地點，以
    附表四所載方式，共同販賣第二級毒品甲基安非他命予張一
    富1次。
㈤、乙○○、甲○○共同基於販賣第二級毒品犯意，於附表五所載時
    間、地點，以附表五所載方式，共同販賣第二級毒品甲基安
    非他命予庚○○，之後因庚○○之購毒款項不夠，而未完成交易
    。
㈥、甲○○基於販賣第二級毒品犯意，於附表六編號1所載時間、地
    點，以附表六編號1所載方式，販賣第二級毒品甲基安非他
    命予辛○○1次，並由丁○○將甲基安非他命交付予辛○○（丁○○
    轉讓禁藥部分已撤回上訴）。另甲○○、丁○○及綽號「金郎」
    之成年人共同基於販賣第二級毒品犯意聯絡，於附表六編號
    2所載時間、地點，以附表六編號2所載方式，共同販賣第二
    級毒品甲基安非他命予己○○1次。
二、案經高雄市政府警察局鳳山分局報告臺灣高雄地方檢察署檢
    察官偵查起訴。
    理  由
壹、證據能力：
    按被告以外之人於審判外之陳述，雖不符刑事訴訟法第159
    條之1至第159條之4之規定，而經當事人於審判程序同意作
    為證據，法院審酌該言詞陳述或書面陳述作成時之情況，認
    為適當者，亦得為證據；當事人、代理人或辯護人於法院調
    查證據時，知有第159條第1項不得為證據之情形，而未於言
    詞辯論終結前聲明異議者，視為有前項之同意，刑事訴訟法
    第159條之5定有明文。本判決所引用具傳聞性質之各項證據
    資料，業據被告甲○○、丙○○、乙○○、丁○○及辯護人於本院表
    示同意其證據能力（見本院卷一第366至367頁、卷二第111
    至112頁），且經本院於審判期日依法踐行調查證據程序時
    ，檢察官、被告及辯護人等就上開證據之證據能力均未再爭
    執，於言詞辯論終結前亦未聲明異議，復查無依法應排除證
    據能力之情形，依上開規定，應有證據能力。至被告及辯護
    人等人主張無證據能力部分，因本判決未據以為不利被告等
    人之認定，不再逐一贅述。
貳、實體部分：
一、認定事實所憑證據及理由：
㈠、上訴人即被告甲○○坦承有事實一㈠㈣㈤㈥所示犯行（即附表一各
    該編號、附表四、附表五及附表六各該編號所示犯行，見本
    院卷二第110、186頁）。惟其辯護人主張附表五部分應論以
    施用或販賣第二級毒品之幫助犯云云。
㈡、上訴人即被告丙○○坦承有事實一㈡㈢㈣所行犯行（即附表二各該
    編號、附表三及附表四所示犯行，見本院卷一第357頁、卷
    二第110、186頁）；惟上訴主張原判決關於附表二編號1至4
    、6至8、10、14之犯罪所得金額有誤。
㈢、上訴人即被告乙○○否認有事實一㈤（即附表五）所示共同販賣
    甲基安非他命未遂犯行，辯稱：我有於附表五所示時、地與
    庚○○見面，但我沒有那麼多甲基安非他命可以給庚○○，是要
    騙庚○○買甲基安非他命的錢云云。
㈣、上訴人即被告丁○○否認有事實一㈥編號2（即附表六編號2）所
    示販賣甲基安非他命犯行，辯稱：我未於附表六編號2所示
    時間、地點與己○○見面，因為我是做水電，當日我朋友叫我
    去幫忙他的工作，不知道有這件事情云云。
二、經查：
㈠、事實一㈠部分（即附表一編號1至5）：
  ⒈附表一編號4、5部分，業據被告甲○○於偵查、原審及本院審
    理中坦承不諱（見偵卷3第390頁，原審卷1第169、357頁、
    卷3第32、68頁，本院卷二第110、186頁），並有證人己○○
    及辛○○偵查中之證述可佐（見偵卷1第195至196頁，偵卷2第
    199至201頁），以及各次毒品交易之通聯譯文在卷可參（見
    警卷第207至208、262至263頁），足認被告甲○○上開任意性
    自白與事實相符，堪予採為本件認定事實之基礎。
  ⒉附表一編號1、2、3部分：
  ⑴按毒販間之毒品交易，為減少被查緝風險，固多於隱密下進
    行，於利用通訊聯絡時，亦慣常以買賣雙方得以知悉之術語
    、晦暗不明之用話或彼此已有默契之含混語意，以替代毒品
    交易之重要訊息，甚至雙方事前已有約定或默契，只需約定
    見面，即足以表徵係進行毒品交易，鮮有明白直接以毒品之
    名稱或相近之用語稱之者。此種毒品交易之方式，雖可認為
    無違社會大眾之一般認知，惟毒品危害防制條例所稱毒品，
    依其成癮性、濫用性及對社會危害性分為四級，並於第四條
    第一項至第四項就販賣第一級、第二級、第三級、第四級毒
    品罪，定其處罰規定。衡以各罪之法定刑度差異甚大，尤其
    販賣第一級毒品者，處死刑或無期徒刑，因此，在以毒販間
    通話之通訊監察譯文，作為購毒者所指證販毒者犯罪事實之
    補強證據，仍必須因渠等之對話內容，依社會通念，已足以
    辨別明白所交易毒品之種類、數量、價金，始可採用，否則
    對於語意隱晦不明之對話，縱令指證者證述其對話內容之含
    意，即係交易某種類之毒品，除非被指為販毒之被告坦認，
    或依被告之品格證據可供為證明其具犯罪之同一性（如其先
    前有關販賣該種類毒品案件之暗語，與本案通訊監察譯文內
    容相同，兩案手法具有相似性或同一性），或司法警察依據
    通訊監察之結果，即時啟動調查，因而破獲客觀上有可認為
    販賣該類毒品之跡證者，或有證據足以認定購毒者確有該種
    類毒品之需求外，縱然購毒者歷次之指證一致，因仍屬指證
    者片面、單一之陳述，猶不足逕行憑為其所述交易該類毒品
    犯罪事實可信之補強證據（最高法院105年度台上字第3314
    號判決意旨參照）。
  ⑵被告甲○○於原審雖不爭執有於附表一編號1、2、3所示時、地
    與各該編號所示購毒者進行毒品交易，然供稱其係販賣甲基
    安非他命，附表一編號1向庚○○收取新臺幣（下同）2000元
    ，編號2是收取1500元，編號3向辛○○收取3000元等語（見原
    審卷一第169、357頁、卷三第32、68頁）。公訴意旨認被告
    甲○○附表一編號1、2、3係販賣第一級毒品海洛因，販毒所
    得依序為1萬7000元、1萬6000元、3000元等情，雖非無見，
    然此部分之證據，主要乃係依據證人庚○○、辛○○於偵查中有
    關被告甲○○係販賣海洛因及收取上開金額價金之證述為憑（
    見偵一卷第63至66、193至195頁），惟證人庚○○雖於偵查中
    證述如附表一編號1、2所示交易經過內容，嗣於原審改口證
    稱：附表一編號1、2是我要跟被告甲○○一起出錢去買海洛因
    ，之前偵查中是要報復被告甲○○等語（見原審卷一第361至3
    79頁），另證人辛○○於偵查中係證稱：當天被告甲○○有給我
    海洛因1包，但我沒有拿錢給他，之後我也都沒有給他錢，
    是他要請我等語（見偵一卷第194至195頁），於原審又證稱
    ：當天有跟被告甲○○見面，但是被告甲○○沒有東西；嗣又改
    稱印象中沒有拿錢給被告甲○○等語（見原審卷一第380至399
    頁），是以證人庚○○、辛○○之前後證述已有不一，則上開交
    易之標的是否確為海洛因，原有可疑。再觀之附表一編號1
    之通聯譯文中有提及「感冒藥水」、「最小單位」、「一份
    摻二份」等暗語（警卷第18頁），附表一編號2之通聯譯文
    中有提及「茶葉」、「靈芝」、「一六」、「差六七、差七
    」等暗語（見警卷第21、22頁），附表一編號3之通聯譯文
    中有提及「三千小姐」等暗語（見警卷第39、40頁），然其
    等通話內容隱晦不明，而無法肯定暗語所指涉者究係海洛因
    或甲基安非他命，證人辛○○於原審亦證稱：「小姐」可能稱
    呼海洛因，也可能稱呼甲基安非他命等語（見原審卷一第38
    2頁），自無從以上開通聯譯文之暗語補強證人庚○○、辛○○
    證述有關被告甲○○販賣之毒品種類為海洛因之事實，蓋如依
    上開通聯譯文內容，即得謂證人庚○○、辛○○所指證被告甲○○
    販賣之毒品種類為「海洛因」係屬實在，倘其等係證稱購買
    之毒品為第二級毒品甲基安非他命或第三級毒品愷他命等，
    是否亦得以認定其所述非虛，而論處被告甲○○販賣第二級或
    第三級毒品罪刑？其不合事理至明。
  ⑶公訴意旨所舉上開事證既不足以證明被告甲○○有起訴書附表
    一編號1至3所示販賣第一級毒品海洛因之事實，依罪疑唯輕
    之原則，僅能依據被告甲○○之自白（見原審卷一第169頁所
    載被告甲○○關於附表一編號1至3各次販賣之毒品種類及價金
    ），佐以證人庚○○、辛○○於偵查與原審之證述及通聯譯文等
    補強證據，認定附表一編號1、2、3部分，被告甲○○係依序
    以2000元、1500元、3000元分別販賣數量不詳甲基安非他命
    給庚○○（編號1、2部分）、辛○○（編號3部分）。
㈡、事實一㈡㈢部分（即附表二編號1至16、附表三）：
　  此部分事實（即附表二編號1至16及附表三），業據被告丙○○於警偵、原審及本院坦承不諱（見警卷第51至93頁，偵三
    卷第351至356頁，原審卷一第169、357頁、卷二第301、382
    頁，本院卷一第357頁、卷二第110、186頁），核與證人即
    購毒者戊○○、庚○○、己○○、購毒者及受讓者農秀分於警詢、
    偵查中之證述大致相符（見警卷第143至159、173至189、20
    5至221頁，偵一卷第67至70、145至151、241至250頁，偵二
    卷第203至212頁，偵三卷第237至241頁），並有各次毒品交
    易之通聯譯文在卷可參（見警卷第51至93頁），足認被告丙○○上開任意性自白與事實相符，堪予採為本案認定事實之基
    礎。（至公訴意旨認為被告丙○○如附表二編號4部分另有同
    時販賣40包甲基安非他命部分，經原判決不另為無罪諭知後
    ，未據上訴，不再論述）。
㈢、事實一㈣部分（即附表四）：
　　此部分事實，業據被告甲○○於原審、本院（見原審卷一第16
    9、357頁、卷三第32、68頁，見本院卷二第110、186頁）及
    被告丙○○於警偵、原審及本院坦承不諱（見警卷第52至57頁
    ，偵三卷第351至352頁，原審卷一第169、357頁、卷二第30
    1、382頁，本院卷一第357頁、卷二第110、186頁），核與
    證人張一富於警詢及偵查中之證述相符（見警卷第117至122
    頁，偵一卷第275至278頁），並有該次通聯譯文在卷可參（
    見警卷第53至55頁），足認被告甲○○、丙○○上開任意性之自
    白與事實相符，堪採為本件認定事實之基礎。又被告丙○○雖
    供稱該次有向張一富收取2000元（見偵三卷第352頁），然
    證人張一富於警詢、偵查中則證稱：我身上沒有帶錢先欠，
    這是我第一次見到被告丙○○，但因為我認識被告甲○○很久了
    ，所以可以讓我欠，所欠購買甲基安非他命之2000元的錢至
    今沒有清償，因為我通緝被抓了，就入所勒戒了，我想被告
    甲○○也忘記了（見警卷第122頁，偵一卷第277頁），是以被
    告丙○○與證人張一富對於該次有無收訖2000元所述不一，依
    上開通聯譯文亦無從確認被告丙○○該次是否確有收訖2000元
    之價金，則依罪疑唯輕之原則，應認定張一富該次毒品交易
    之價金尚未付訖（即無庸就該2000元諭知沒收及追徵價額）
    。
㈣、事實一㈤部分（即附表五）：
    被告甲○○於本院坦承此部分販賣第二級毒品未遂犯行（見本
    院卷二第110、186頁）。另被告乙○○則否認有此部分販賣第
    二級毒品未遂犯行，惟查：
　⒈被告乙○○自承確有於事實一㈤（即附表五）所示時、地與庚○○
    見面（見原審卷一第169頁、卷二第301頁，本院卷一第367
    頁），且被告甲○○供承確有於被告乙○○與庚○○間以電話聯繫
    ，並於被告乙○○與庚○○見面時在場（見原審卷一第169頁）
    ，並有證人庚○○於偵查、原審證述（見偵一卷第66至67頁，
    原審卷一第366至370、374至379 頁）及通聯譯文在卷可參
    （見警卷第24至27頁），堪認被告乙○○確有經被告甲○○與庚○○聯繫後，與被告甲○○及庚○○於附表五所示之時、地見面。
　⒉證人庚○○於偵查及原審證稱：我拜託被告甲○○問有無甲基安
    非他命，被告甲○○就找被告乙○○幫我問，當時和被告甲○○、
    乙○○的電話聯繫，內容是在講我要跟他們購買甲基安非他命
    ，一開始是跟被告甲○○說好，後來由被告乙○○接聽下一通電
    話，譯文中「你要小的」是指一兩的甲基安非他命，指數量
    少的甲基安非他命、「一樣那樣」就是甲基安非他命500公
    克、「就是13萬5就對了」是指價金13萬5000元、「一樣的
    嗎」就是指跟他們買500公克的甲基安非他命、「五點叫車
    」是指約5點的時候交易，當天打完電話沒多久，被告乙○○
    一台車，被告甲○○跟丙○○一台車，實際上是被告乙○○要跟我
    交易，因為被告乙○○跟被告甲○○是朋友，我跟被告乙○○沒什
    麼交情，被告甲○○只是介紹被告乙○○給我認識，被告甲○○他
    們可能怕我不認識被告乙○○，所以才跟著過來，我們約在高
    雄市三民區九如路小北百貨旁空地，見面後是我跟被告乙○○
    談甲基安非他命的事等情明確（見偵一卷第66至67頁，原審
    卷一第366至370、374至379頁），核與證人甲○○於原審證稱
    ：被告乙○○、庚○○他們說要接東西，也不知道接什麼東西，
    應該是「糖果」，之後是由被告乙○○與庚○○洽談等語等情相
    符（見原審卷一第415至417、422至427頁）。參以，被告甲○○、乙○○與庚○○間之通聯譯文（見警卷第24至27頁）：106
    年7月18日13：05：03庚○○：我要你幫我問龍義，你少年ㄟ，
    上次我去，你幫我拿來那個啊…你問一下還有嗎。甲○○：你
    要小的喔。庚○○：上次你幫我拿過來的那個。甲○○：好、我
    知。庚○○：你知喔，一樣那樣，看有嗎。甲○○：我叫他跟你
    說。106年7月18日17：19：12（上略）甲○○：你要借多少。
    庚○○：就像上回你用過來那樣。甲○○：喔，我跟他講，他回
    來我隨打給你，我等下打看看。（下略）106年7月18日18：
    04：20甲○○：德兄，他回來了，有啊，他講運工加五千啊，
    他跟我這樣說，我是沒給你賺呢，你不要說…。庚○○：我知
    ，就是十三萬五就對了。甲○○：蛤，看你是要多少多五千這
    樣啊。庚○○：我知啊，我等下跟你說。甲○○：我是沒給你賺
    這種錢呢。庚○○：我知，我等下跟你講。甲○○：你不要當作
    我給賺，那是他搬運的。庚○○：一樣的喔。甲○○：嗯啊，一
    樣的。庚○○：好…。106年7月18日20：12：05甲○○：大ㄟ，怎
    樣。庚○○：鹽啊，你跟你小弟，因為籌不夠，明天在過去可
    以嗎。甲○○：他人在這我叫他聽，你跟他講。庚○○：好。你
    叫他聽一下。庚○○：喂，龍義我要跟你說，差幾萬元明天在
    過去可以嗎。乙○○：好啊…庚○○：不然現在差一二萬元，我
    是想說明天再用，不要再耽擱。乙○○：好…庚○○：這樣可以
    嗎？乙○○：沒關係。庚○○：我明天何時找你才剛好。乙○○：
    下午好嗎。庚○○：下午我在過去。乙○○：我會先叫車叫好。
    庚○○：好。你用好我隨過，我可以隨回去，一樣的嗎。乙○○
    ：對啊…庚○○：好…106年7月18日21：55：44庚○○：喂。甲○○
    ：德兄等下，龍義要跟你講。乙○○：兄，明天五點呢。庚○○
    ：好啊。乙○○：五點叫車喔。庚○○：好…本院綜合證人庚○○
    、甲○○之上開證述，以及上開通聯譯文，可見雙方雖未言明
    係毒品，然庚○○與被告甲○○提及「上次你幫我拿過來的那個
    」，被告甲○○即能瞭解庚○○所述之物品，可見雙方乃係依循
    之前交易前例而能特定討論交易物品，且能討論欲購買之金
    額以及「運工加五千」等交易細節，又被告甲○○在附表五之
    前即與庚○○曾經交易過甲基安非他命，業據本院認定如附表
    一編號1、2所示，是以庚○○在上開譯文中提及「上次你幫我
    拿過來的那個」、「你知喔，一樣那樣，看有嗎」，被告甲○○亦回以「好、我知」，可見本次交易之毒品，應係被告甲○○之前曾與庚○○進行交易過之毒品種類即甲基安非他命。再
    者，被告乙○○提及：「我會先叫車叫好」、「五點叫車喔」
    等暗語內容，若雙方僅係進行合法之靈芝交易，實無須以此
    迂迴晦暗之內容對談，堪認證人庚○○上開證述應可採信，被
    告乙○○確有於附表五所示時、地與庚○○約定買賣第二級毒品
    甲基安非他命之事實，堪予認定。從而，被告乙○○於本院辯
    稱其是要騙庚○○買甲基安非他命的錢云云，顯係卸責之詞，
    不足採信。
　⒊至被告甲○○之辯護人主張：被告甲○○此部分犯行，應僅構成
    幫助施用第二級毒品、或販賣第二級毒品未遂云云。惟刑法
    關於正犯、從犯之區別，係以主觀之犯意及客觀之犯行為標
    準，凡以自己犯罪之意思而參與犯罪，無論其所參與者是否
    係犯罪構成要件之行為，皆為正犯；其以幫助他人犯罪之意
    思而參與犯罪，所參與者，苟係犯罪構成要件之行為，亦為
    正犯，必以幫助他人犯罪之意思而參與犯罪，所參與者為犯
    罪構成要件以外之行為者，始為從犯。舉刑法販賣行為為例
    ，凡是洽談買賣條件、運送貨品、收取價金，依社會通念，
    乃構成賣方販賣行為之一部分，祇要有一於此，即應該當販
    賣行為。因此，替賣方接聽電話、約定交易量價、地點、跑
    腿送貨、收款轉交，既已認知內容、用意，而參與交易之客
    觀作為，則無論有無共同犯罪之主觀意思，仍應成立賣方之
    共同正犯，不容以僅為居間促成買賣，認屬幫助買方購物之
    角色，而為混淆、飾卸（最高法院107年度台上字第2801號
    判決意旨參照）。又毒品危害防制條例對於從中居間介紹買
    賣毒品之行為，未若其他刑法法規有所謂「居間」、「媒介
    」、「介紹」或「牙保」等規定。此「居間」行為，參考民
    法第565條規定可分為二種情形，一為「報告居間」即為他
    人報告訂約之機會，一為「媒介居間」即周旋於他人之間為
    之說合。以毒品買賣為例，若未涉及舉凡看貨、議價、洽定
    交易時地、收款、交貨等有關販賣罪之構成要件行為，原則
    上固應以行為人主觀上究係基於幫助賣方販售毒品，抑或幫
    助買方即施用者購入毒品之意思，而異其行為責任。惟在「
    報告居間」者，倘行為人單純為買方即施用者報告訂約之機
    會，應視實際情況（如買方購得毒品後有否實際施用或持有
    之毒品純質淨重有無逾一定數量等）論以幫助施用或持有毒
    品罪；如單純為賣方報告訂約機會，並自賣方處受有報酬，
    即應認有營利之意圖而與賣方共同成立販賣毒品罪；倘無受
    有報酬，則應僅構成販賣毒品罪之幫助犯。而於「媒介居間
    」時，因行為人同時與買賣雙方發生聯繫，如受有報酬，無
    論取自買賣何方，其媒介行為即難謂無營利之意圖，應視實
    際情況而論以幫助施用及共同販賣毒品罪之想像競合犯，唯
    有單純為雙方牽線買賣毒品而未受有報酬時，始有同時成立
    幫助施用與幫助販賣毒品之可能（最高法院109年度台上字
    第2708號判決意旨參照）。查，被告甲○○於上開通聯譯文中
    ，不但知悉庚○○欲向被告乙○○所購買之物為甲基安非他命毒
    品，並為被告乙○○向庚○○開價，而參與洽談買賣條件之構成
    要件，另庚○○與被告甲○○之通話中，亦以「你少年ㄟ」、「
    你小弟」等用語稱呼被告乙○○，被告甲○○並稱：「你不要當
    作我給賺，那是他搬運的」等語，顯見被告甲○○之角色係在
    賣家即被告乙○○之一方，並非立於買家庚○○一方之地位，依
    上開說明，被告甲○○與乙○○均係本件販賣第二級毒品之共同
    正犯，此由被告甲○○嗣於本院坦承犯行即明，故辯護人主張
    被告甲○○僅係幫助施用、持有第二級毒品云云，並無可採。
  ⒋又證人庚○○於偵查中證稱：當天被告乙○○拿500公克的甲基安
    非他命給我，我有給他13萬5000元等語（見偵一卷第67頁）
    ，然於原審又改證稱：這次沒有交易成功，因為我錢不夠，
    被告乙○○就不賣我了，偵查中說被告乙○○有拿給我500公克
    的甲基安非他命是不實在等語（見原審卷一第367、376至37
    9頁），則有關該次交易是否成功，證人庚○○前後證述即有
    不一。本院審酌本次通聯譯文中，庚○○確曾表示：「因為籌
    不夠，明天在過去可以嗎」、「不然現在差1、2萬元，我是
    想說明天再用，不要再耽擱」等語（見警卷第25頁），則庚○○在交易前一天尚曾對被告甲○○、乙○○表示款項不夠，是證
    人庚○○於原審證稱之後因為錢不夠而未交易成功此情，即非
    無據，且證人庚○○於原審之證述亦與證人甲○○於原審證稱：
    當天確實沒有交易成功，因為錢不夠等語相符（見原審卷一
    第425頁），而堪採信。基此，堪認被告乙○○及甲○○如事實
    一㈤（即附表五）所示販賣第二級毒品犯行應屬未遂。
  ⒌至被告乙○○及辯護人於本院準備程序聲請傳喚證人即被告甲○○，欲證明案發當時現場並無毒品，亦未進行毒品交易部分
    ，茲因此部分業據原審對甲○○進行交互詰問，待證事實已明
    ，並無重複傳喚詰問之必要，且被告乙○○及辯護人嗣於審理
    時已表示無證據請求調查（見本院卷二第163至164頁），此
    部分聲請應予駁回。
㈤、事實一㈥編號1部分（即附表六編號1）：
  1.此部分事實，業據被告甲○○於偵查、原審及本院審判中均坦
    承犯行（見偵三卷第391頁，原審卷一第169、357頁、卷三
    第32、68頁，本院卷二第110、186頁），核與證人辛○○於偵
    查及原審證述大致相符（見偵一卷第196至197頁，原審卷一
    第385、393至396頁），並有該次毒品交易之通聯譯文可佐
    （見警卷第43頁），足認被告甲○○之任意性自白與事實相符
    ，堪採為本件認定事實之基礎。又有關該次毒品交易之價金
    ，據證人辛○○於原審證稱：當時是被告丁○○拿毒品給我，我
    跟被告丁○○說我沒有錢，也沒有說到價錢的事，因為我是向
    被告甲○○拿的，所以把帳掛在被告甲○○頭上，之後我被抓走
    ，就沒辦法給被告甲○○，我還沒被抓走時被告甲○○看我經濟
    困難就跟我說都算了等語（見原審卷一第396頁），且依上
    開通聯譯文，亦無法得知辛○○是否已付訖該次毒品交易之價
    金，則依證人辛○○之上開證述，該次交易價金3000元始終並
    未付給被告甲○○，而無犯罪所得此情（即無庸就該3000元諭
    知沒收及追徵價額），亦堪認定。
  2.同案被告丁○○雖否認有參與此次毒品交易（此部分雖據丁○○
    撤回上訴，然為認定被告甲○○之犯罪方式，仍有敘明之必要
    ），然查：
  ⑴依證人辛○○於偵查及原審證稱：當天我打電話跟被告甲○○、
    丁○○聯繫，我跟被告甲○○說：「工作問的怎樣」、「工作」
    是指毒品的意思、「男的」是指甲基安非他命，後來由丁○○
    接聽下一通電話，我跟丁○○沒有私交，但知道接電話的是丁○○，當天打完電話後約22時10分，我到高雄市鼓山區九如四
    路與西藏街口的一個公園，當天是丁○○帶著3.75公克甲基安
    非他命給我，我跟丁○○說先相挺一下，他說好，所以我當天
    沒有給丁○○錢，也沒有說到價錢的事，因為我是向被告甲○○
    拿的，所以把帳掛在被告甲○○頭上，之後我被抓走，就沒辦
    法給被告甲○○，我還沒被抓走時被告甲○○看我經濟困難就跟
    我說都算了等語（見偵一卷第196頁，原審卷一第385、394
    至396頁）。另被告甲○○亦於偵查及原審證稱：我跟丁○○是
    朋友關係，當時他是我女兒的男朋友，這次是我賣給辛○○，
    但不是我交給辛○○，我那天身體不舒服在家，因為我脊椎裝
    鐵衣必須好幾個月才能行動，辛○○打電話來時，剛好被告丁○○在旁邊，我請被告丁○○接電話並處理事情，當天我是叫丁○○去公園等辛○○等語（見偵三卷第391至392頁，原審卷一第
    418、419、427頁）。參以，雙方通聯譯文（見警卷第43頁
    ），辛○○於第1通電話確有對被告甲○○提及「你工作問得怎
    樣」、「男的」等暗語，之後第2通則由另1人接聽並問辛○○
    在哪裡，經辛○○表示在公園等語，考量證人辛○○表示與丁○○
    並無私交，應無誣指丁○○之動機，而甲○○上開證述乃不利於
    己之內容，亦無為虛偽證述而自陷不利處境之必要，甲○○、
    辛○○所述又大致相符，應可採信。至原審就附表六編號1部
    分之通聯錄音內容送請法務部調查局與丁○○之聲紋進行鑑定
    結果，認為其中106年12月21日20時28分37秒中譯文「A」之
    聲音，因可供比對之字數不足，不符合聲紋比對要件，無法
    進行比對等情，有法務部調查局聲紋鑑定書可參（見原審卷
    二第33至38頁），然依上所述，尚無從以無法進行聲紋鑑定
    ，即認丁○○未幫被告甲○○接聽電話。依證人辛○○、甲○○之證
    述及上開通聯譯文，堪認辛○○當天與被告甲○○詢問有無甲基
    安非他命後，丁○○確有幫被告甲○○接聽辛○○之來電，並前往
    公園與辛○○見面。
  ⑵依證人辛○○上開證述其當天確有自被告甲○○方面取得3.75公
    克甲基安非他命等情，另被告甲○○於偵查中亦證稱：這次我
    有賣甲基安非他命給辛○○等語（見偵三卷第391至392頁，原
    審卷一第419、427頁），堪認辛○○當天確有自被告甲○○取得
    3.75公克甲基安非他命。惟有關當時究係被告甲○○親自將甲
    基安非他命交給辛○○、或被告甲○○透過丁○○交付，證人辛○○
    均一致證稱係由丁○○所交付，然證人甲○○或證稱：我賣給辛○○，但不是我本人交給辛○○，我那天人不舒服在家，因為我
    脊椎裝鐵衣必須好幾個月才能行動，辛○○打電話來時，剛好
    丁○○在旁邊，我請丁○○接電話並處理事情等語（見原審卷一
    第419頁），或證稱：我是叫丁○○去公園等辛○○，辛○○到了
    之後，丁○○再回來跟我說辛○○來了，我再推輪椅去公園跟辛○○交易3千元甲基安非他命，丁○○沒有跟我一起去等語（見
    偵三卷第391至392頁，原審卷一第419、427至428頁），而
    有不一；然被告甲○○既證稱當天因為身體不適行動不便而先
    請丁○○去公園等候辛○○，豈會在此種情況下又自行以輪椅代
    步前往與辛○○進行毒品交易？反之當時被告甲○○既已委由丁○○接聽電話並前往公園與辛○○會面，此時由丁○○將甲基安非
    他命直接交給辛○○應較為合理。佐以，被告甲○○證稱與丁○○
    為朋友關係，不免有迴護丁○○之動機，則甲○○證述當天是由
    其親自與辛○○交易之證述即非可採。綜合證人辛○○之上開證
    述，以及證人甲○○證述當天因身體不適，而未親自將甲基安
    非他命交給辛○○之證述，堪認當天將甲基安非他命交給辛○○
    者應係丁○○。
  ⑶丁○○雖有幫被告甲○○接聽辛○○之來電後，前往公園與辛○○見
    面，並將3.75公克甲基安非他命交給辛○○，然丁○○否認有公
    訴意旨所指販賣第二級毒品犯行，此部分是否係基於販賣第
    二級毒品意思，仍應再予探究。而據證人辛○○於偵查及原審
    證稱：當時是被告丁○○拿甲基安非他命給我，我跟被告丁○○
    說我沒有錢，先相挺一下，他說好，所以我當天沒有給他錢
    。也沒有說到價錢的事，因為我是向被告甲○○拿的，所以把
    帳掛在被告甲○○頭上等語（見偵一卷第196頁，原審卷一第3
    96頁），堪認丁○○當天並未向辛○○收取毒品價金或提及毒品
    交易，另據證人甲○○於原審證稱：我交代被告丁○○幫我接電
    話時，並未告訴丁○○說辛○○到底要作何事等語（見原審卷一
    第419至420頁），依上開事證，縱被告甲○○當時係販賣甲基
    安非他命給辛○○，然丁○○與辛○○見面前，被告甲○○並未向丁○○提及雙方交易之內容，而丁○○將甲基安非他命交給辛○○時
    ，辛○○係向丁○○要求「相挺」即無償轉讓毒品，而經丁○○應
    允後交付，雙方亦未提及毒品交易金額，辛○○復證述此款項
    部分是之後跟被告甲○○結算，是依罪疑唯輕之原則，尚無從
    遽認丁○○與被告甲○○有販賣第二級毒品之犯意聯絡，丁○○雖
    參與被告甲○○販賣甲基安非他命給辛○○之交付行為，然其主
    觀上僅有轉讓第二級毒品即禁藥之犯意，依「所知輕於所犯
    ，從其所知」之原則，認定丁○○當時係基於轉讓第二級毒品
    即禁藥甲基安非他命之犯意，將上開甲基安非他命無償轉讓
    給辛○○。
  3.綜上所述，被告甲○○如附表六編號1所示販賣第二級毒品犯
    行，堪以認定。
㈥、事實一㈥編號2部分（即附表六編號2）：
  ⒈此部分事實，業據被告甲○○於偵查、原審及本院均坦承犯行
    （見偵三卷第390頁，原審卷一第169、357頁、卷三第32、6
    8頁，本院卷二第110、186頁），核與證人己○○、辛○○於偵
    查及原審證述大致相符（見偵一卷第198至199頁、偵二卷第
    201至203頁，原審卷一第385至389、396至398、401至403、
    407至411頁），並有該次毒品交易之通聯譯文可佐（見警卷
    第34至36頁），足認被告甲○○之任意性自白與事實相符，堪
    信為真。
  ⒉被告丁○○雖否認有參與此次毒品交易犯行，然查：
  ⑴證人即被告甲○○於偵查及原審證稱：我跟被告丁○○是朋友，1
    07年1月16日我剛手術回來第10天，還不能動沒出門，對方
    需要毒品拜託我，我打電話給朋友綽號「金郎」之蔡金郎幫
    忙，「金郎」來的時候就把被告丁○○找出去，譯文中的「枕
    頭」就是被告丁○○，賣了多少我不清楚，這次是拿甲基安非
    他命給對方等語（見偵三卷第392頁，原審卷一第418、420
    至422、428至431頁）；另證人己○○於偵查中證稱：當天是
    辛○○介紹我跟被告甲○○購買甲基安非他命。因為我當時聯絡
    不到被告甲○○，所以我請辛○○幫我聯繫，之後我知道怎麼聯
    繫被告甲○○後，我就自己聯絡。譯文中提到「石頭」是指甲
    基安非他命、「今天不是說要簽牌」是指今天要去買甲基安
    非他命、「炮啊問的那個試我拜託他問的」是指我要跟他買
    毒品、「你跟鹽兄講我這報65」是指他們報價1公斤甲基安
    非他命65萬、「你要記得給我們報65，俊阿打的」是指確認
    報價、「枕頭他們已經到超市等你們了」是指被告丁○○他們
    在鼓山區西藏街的統一超商前等我們，當天打完電話沒多久
    約22時，我跟「阿海」及辛○○一起到高雄市鼓山區西藏街附
    近的統一超商，辛○○看到我出現後他就離開，當時我跟「阿
    海」一起去，但只有我下車，由我出面跟被告甲○○接洽還有
    談妥價錢63萬買1公斤甲基安非他命，然後被告甲○○就叫被
    告丁○○拿1公斤的甲基安非他命出來，我就拿到車上去試用
    ，發現品質不好就改稱只要買半公斤，然後那個甲基安非他
    命就由丁○○帶回去分裝成半公斤後再拿過來給我，並將現金
    32萬元交給被告丁○○等語（見偵二卷第201至203頁），以及
    證人辛○○於偵查及原審證稱：當時是我介紹己○○要跟被告甲○○購買毒品，實際上己○○要買的，但因為他們之前有債務糾
    紛，所以才請我先打電話問問看，譯文中「石頭」是指甲基
    安非他命、「我先拿一萬給你」是指我要先拿一萬元還他，
    這是我跟他借的交保金、「你朋友不是說要簽牌」是指己○○
    那邊要跟他買毒品、「你跟鹽兄講我這報65」是指我們報價
    1公斤甲基安非他命65萬、「你要記得給我們報65，俊阿打
    的」是指確認報價、「枕頭他們已經到超市等你們了」是指
    丁○○他們在鼓山區西藏街的統一超商前等我們，當天打完電
    話沒多久約22時，我跟「阿海」及己○○一起到高雄市鼓山區
    西藏街附近的統一超商，有看到被告甲○○、丁○○一起來超商
    ，到了之後由己○○出面跟被告甲○○接洽，過一陣子被告甲○○
    就離開，然後是被告丁○○跟己○○在談，我當時在旁邊等己○○
    ，所以後續的交易經過我沒有看見等語（見偵一卷第198至1
    99頁，原審卷一第385至389、396至398頁），上開證人對於
    當時至現場進行毒品交易之人是否包含被告甲○○此節雖有出
    入（詳後述），然有關被告丁○○有接聽電話並至交易地點統
    一超商曾參與該次毒品交易此節，則屬一致。
  ⑵上開證人有關被告丁○○參與本次毒品交易之證述，有下列證
    據可以補強佐證：
  ①有關當次交易之標的為甲基安非他命部分，業據上開證人證
    述一致外，另有被告甲○○與辛○○於通聯譯文中提及：「腦袋
    硬梆梆的那種」、「石頭」等暗語可佐（見警卷第34頁），
    此與本院依審判實務之經驗所得知一般購毒交易上為免遭警
    查獲，常見以暗語「硬的」或引伸性之用語如「石頭」等代
    以「甲基安非他命」之迴避模式相符，堪予佐證本次毒品交
    易之標的為甲基安非他命無訛。
  ②依卷附107年1月16日19：56：38之通聯譯文（見警卷第35頁
    ），係辛○○撥打被告甲○○手機後，由某男子接聽：某男子：
    喂，俊阿再找你。辛○○：我知阿，你問鹽兄是要過來我這邊
    還是怎樣。某男子：過來這邊，我阿伯腰在痛，不方便出門
    ，你到這在打進來。辛○○：有地方嗎。某男子：有阿，你就
    過來。辛○○：你跟鹽兄講我這報65，聽懂嗎。某男子：好…
    ，我跟他講。而經原審就上開通聯錄音內容送請法務部調查
    局與被告丁○○之聲紋進行鑑定結果，認為其中107年1月16日
    19時56分38秒中譯文所示某男子表示：「快要到這裡的時候
    ，再打來一下，好嗎？」之聲音（此句為鑑定單位實際聆聽
    錄音檔之內容，與卷內譯文有些許不同），與被告丁○○聲音
    採樣比對結果，語音特徵相似平均值為73分，研判與被告丁○○聲音相似等情，有法務部調查局聲紋鑑定書可參（見原審
    卷二第33至38頁），足佐上開通聯譯文中之某男子即為被告
    丁○○無誤。而被告丁○○既向辛○○表示：「俊阿（己○○）再找
    你」，辛○○復向被告丁○○表示：「你跟鹽兄講我這報65，聽
    懂嗎」，被告丁○○則表示肯定並答應轉告被告甲○○，則由上
    開通聯譯文，足認被告丁○○對於己○○、辛○○等人欲向被告甲○○購買毒品之交易甚為清楚。
  ③佐以，當時被告丁○○曾在電話中向辛○○表示：「我阿伯腰在
    痛，不方辦出門」（見警卷第35頁107年1月16日19：56：38
    之譯文），亦與證人甲○○證稱當時剛手術回來第10天還不能
    動等情吻合，且之後被告甲○○再向辛○○表示：「『枕頭』他們
    已經到超市等你們了」、「阿他們就用就好阿我處理要幹嘛
    」，辛○○則回以：「我是來找你的呢」、「『枕頭』？大ㄟ他
    會穩嗎」（見警卷第36頁107年1月16日21：49：48之譯文）
    ，可見當時被告甲○○向辛○○表示由被告丁○○（即「枕頭」）
    出面處理，辛○○尚且表示懷疑被告丁○○「會穩嗎」，由此堪
    認當時被告丁○○確有出面至超商與己○○等人交易。
  ④至證人己○○雖於原審改口證稱：我忘記被告甲○○那邊有多少
    人跟我見面，我不認識被告丁○○，不知道被告丁○○當天有無
    出現，是否是「枕頭」拿毒品給我我沒印象，那時被告甲○○
    有說要叫「枕頭」出來，但我從頭到尾不認識「枕頭」等語
    （見原審卷一第401至403、407至411頁），然本院考量證人
    己○○證稱之前不認識被告丁○○，是己○○當天應係首次與被告
    丁○○見面，其於該次交易（107年1月16日）後至原審作證時
    （109年12月10日）已經將近3年，是其於原審無法清晰記憶
    當時出面與其交易者為被告丁○○，尚合乎常理；且證人己○○
    亦於原審證稱：當天確實有一個我不認識的人，被告甲○○叫
    他拿1公斤的甲基安非他命過來，之後我試用覺得品質不好
    ，這個人又回去把東西分成半公斤，我再給這個人32萬等語
    （見原審卷一第410頁），並表示偵查中之上開證述實在等
    語（見原審卷一第411頁），故應以證人己○○於偵查中之證
    述較為可採。佐以，證人辛○○於偵查及原審一致證述被告丁○○有參與附表六編號2該次毒品交易，而證人辛○○於附表六
    編號1之該次交易已曾與被告丁○○見過面（已如前述），可
    見證人辛○○相較於證人己○○而言，對被告丁○○較為熟識，而
    能一致指認被告丁○○參與附表六編號2之交易，相較之下，
    本難期待僅有該次交易與被告丁○○見面之證人己○○在約3年
    後猶能清楚記憶僅有該次交易接觸之被告丁○○，故尚難僅憑
    證人己○○於原審之證述，逕為被告丁○○有利之認定。
  ⑶本院參酌證人甲○○自承與被告丁○○為朋友關係，證人己○○、
    辛○○均與被告丁○○無恩怨仇隙，並無設詞誣陷 被告丁○○之
    動機及必要，且其等上開有關被告丁○○參與情節之證述大致
    相符，所證述亦與上開補強證據吻合，足認證人甲○○、己○○
    及辛○○上開證述可採，被告丁○○有參與附表六編號2所示販
    賣第二級毒品犯行，堪予認定。
  ⑷而證人己○○及辛○○雖證稱當天被告甲○○有至超商與己○○進行
    毒品交易，而與被告甲○○上開供述不同，然審酌被告甲○○供
    稱當時剛手術回來第10天還不能動等情，以及被告丁○○於通
    聯譯文中曾表示「我阿伯腰在痛，不方辦出門」等語，則被
    告甲○○供稱當天並未親自至超市與己○○等人交易，似非無據
    。又被告甲○○供稱當時是叫「金郎」幫忙被告丁○○與己○○等
    人交易，此與上開通聯譯文中被告甲○○再向辛○○表示：「『
    枕頭』他們已經到超市等你們了」、「阿他們就用就好阿我
    處理要幹嘛」，辛○○則回以：「我是來找你的呢」、「『枕
    頭』？大ㄟ他會穩嗎」等內容較為吻合，且被告甲○○於通話中
    尚表示「『枕頭』他們」等語，與其供稱是叫「金郎」幫忙被
    告丁○○與己○○等人交易之內容接近，由此觀之，被告甲○○供
    稱當天是叫「金郎」幫忙被告丁○○與己○○等人交易，自己並
    未出面等情應較為可採，此部分事實亦堪認定。再者，被告
    甲○○供稱本次毒品交易是叫被告丁○○跟「金郎」去處理，東
    西不是我賣的，賣了多少不清楚等語；另被告丁○○則否認本
    次犯行，而證人甲○○則證稱是其找「金郎」幫忙，「金郎」
    來的時候就把被告丁○○找出去等語，堪認該次毒品交易尚有
    共犯「金郎」參與，且卷內亦無證據可認被告甲○○及丁○○有
    從本次交易中獲利，故尚難認定被告甲○○及丁○○有自本次毒
    品交易獲取犯罪所得（即無庸就該次價金諭知沒收及追徵價
    額）。
  ⑸至被告丁○○及辯護人於準備程序聲請傳喚證人侯嘉鑫，欲證
    明被告丁○○於案發當日有與侯嘉鑫外出工作，無本次毒品交
    易犯行云云。惟稽之被告丁○○於偵查及原審之歷次陳述，均
    未有作如此主張，則其上訴本院後所為上開陳述，是否屬實
    ，已有重大疑問；況被告丁○○確有與被告甲○○共同為附表六
    編號2所示販賣甲基安非他命予己○○之犯行，業據本院認定
    如前述，事證已明，並無傳喚侯嘉鑫之必要，且被告丁○○及
    辯護人嗣於審理時已表示無證據請求調查（見本院卷二第16
    4頁），故此部分聲請應予駁回。
㈦、綜上所述，本件罪證明確，被告前開犯行均堪認定，應依法
      論科。
三、論罪：
㈠、比較新舊法：
　　被告丙○○上開販賣第一級毒品、被告甲○○、丙○○、乙○○、丁○○上開販賣第二級毒品行為後，毒品危害防制條例於109年1
    月15日總統華總一義字第10900004091號令修正公布，並於1
    09年7月15日生效。修正前毒品危害防制條例第4條第1項及
    第2項規定：「製造、運輸、販賣第一級毒品者，處死刑或
    無期徒刑；處無期徒刑者，得併科新臺幣2千萬元以下罰金
    」、「製造、運輸、販賣第二級毒品者，處無期徒刑或7年
    以上有期徒刑，得併科新臺幣1千萬元以下罰金」，修正後
    之上開法條，其中第4條第1項併科罰金之罰金刑提高為「新
    臺幣3千萬元以下罰金」；第4條第2項之法定刑則提高為「
    處無期徒刑或10年以上有期徒刑，得併科新臺幣1千5百萬元
    以下罰金」，經比較新舊法，修正後之規定並未較有利於上
    開被告；又修正前毒品危害防制條例第17條第2項規定：「
    犯第四條至第八條之罪於偵查及審判中均自白者，減輕其刑
    。」修正後則規定：「於偵查及歷次審判中均自白者，減輕
    其刑。」故修正後之毒品危害防制條例第17條第2項之減刑
    規定必須符合偵查及「歷次」審判中均自白犯行者，始有其
    適用，增加修正前所無之要件，於量刑適用上，修正後之規
    定亦未較有利於被告甲○○、丙○○、乙○○、丁○○。經綜合比較
    ，修正後之毒品危害防制條例第4條第1項、第2項、第17條
    第2項，因未較有利於上開被告，從而就被告甲○○所犯附表
    一、四、五、六各該編號、被告丙○○所犯附表二、四各該編
    號、被告乙○○所犯附表五、被告丁○○所犯附表六編號2等罪
    ，均應依刑法第2條第1項前段規定，整體適用修正前毒品危
    害防制條例之規定。
㈡、罪名及罪數：
　⒈核被告甲○○如附表一編號1至5、附表四、附表六編號1、2所
    為，均係犯修正前毒品危害防制條例第4條第2項販賣第二級
    毒品罪；如附表五所為，係犯修正前毒品危害防制條例第4
    條第6項、第2項販賣第二級毒品未遂罪。
　⒉核被告丙○○如附表二編號1、2、7所為，均係犯修正前毒品危
    害防制條例第4條第1項販賣第一級毒品罪、修正前毒品危害
    防制條例第4條第2項販賣第二級毒品罪：如附表二編號3、4
    、6、12、14、15所為，均係犯修正前毒品危害防制條例第4
    條第1項販賣第一級毒品罪；如附表二編號5、8、9、10、11
    、13、16及附表四所為，均係犯修正前毒品危害防制條例第
    4條第2項販賣第二級毒品罪；如附表三所為，係犯毒品危害
    防制條例第8條第1項轉讓第一級毒品罪。被告丙○○附表二編
    號1、2、7係同時販賣第一級毒品海洛因、第二級毒品甲基
    安非他命，而以一販賣行為同時觸犯修正前毒品危害防制條
    例第4條第1項販賣第一級毒品罪及修正前毒品危害防制條例
    第4條第2項販賣第二級毒品罪，為想像競合犯，應從一重之
    修正前毒品危害防制條例第4條第1項販賣第一級毒品罪處斷
    。
　⒊核被告乙○○如附表五所為，係犯修正前毒品危害防制條例第4
    條第6項、第2項販賣第二級毒品未遂罪。
　⒋核被告丁○○如附表六編號2 所為，係犯修正前毒品危害防制
    條例第4條第2項販賣第二級毒品罪
　⒌被告甲○○、丙○○就附表四，被告乙○○、甲○○就附表五，被告
    甲○○、丁○○及綽號「金郎」就附表六編號2犯行，分別有犯
    意聯絡及行為分擔，應各論以共同正犯。
　⒍被告甲○○、丙○○、丁○○所犯上開各罪，犯意各別，行為互異
    ，應予分論併罰。
　⒎按就涉犯毒品案件而言，所起訴之毒品交付行為，如於其所
    指之事件即其時間、地點、對象、數量、價額等仍屬同一者
    ，無論審理結果認定為販賣毒品，或轉讓毒品，或合資購買
    幫助施用毒品，均無礙事實同一性（最高法院108年度台上
    字第2882號判決參照）。公訴意旨雖認為被告甲○○如附表一
    編號1、2、3部分係犯毒品危害防制條例第4條第1項販賣第
    一級毒品罪、被告甲○○如附表五係犯刑法第30條、毒品危害
    防制條例第4條第2項販賣第二級毒品罪、乙○○如附表五係犯
    毒品危害防制條例第4條第2項販賣第二級毒品罪，經審理結
    果認為應論以上述罪名，然公訴意旨與本院審理後所認定之
    社會基本事實同一，經告知所犯罪名，就被告甲○○如附表一
    編號1、2、3部分部分變更起訴法條審理。至被告甲○○、乙○○如附表五部分，因正犯與幫助犯、既遂犯與未遂犯，犯罪
    之態樣或結果雖有不同，不生變更起訴法條之問題（最高法
    院97年度台上字第202號判決意旨參照）。
㈢、刑之加重、減輕：
　⒈累犯：
　　被告甲○○前因贓物案件，經原審法院92年度簡字第3336號判
    處有期徒刑6月確定（下稱甲案）；又因施用毒品案件，經
    同院93年度訴字第1758號判處有期徒刑1年、10月確定，復
    因販賣毒品案件，經本院94年度上訴字第109號判處有期徒
    刑12年，經最高法院94年度台上字第5037號駁回上訴確定，
    上開3罪並經原審法院97年度聲減第1328號裁定應執行有期
    徒刑12年6月確定（下稱乙案），於105年5月13日縮短刑期
    假釋出監並付保護管束，於106年1月14日保護管束期滿假釋
    未經撤銷視為執行完畢，有臺灣高等法院被告前案紀錄表在
    卷可參，其於徒刑執行完畢後，5年以內故意再犯本件有期
    徒刑以上各罪，均為累犯，審酌被告甲○○前案所犯為毒品案
    件，復經相當期間之入監服刑後，又再犯本件之罪，顯未因
    前案之刑罰執行而心生警惕，足認其刑罰反應力薄弱，且依
    本件犯罪情節，亦無適用累犯加重規定時，超過其所應負擔
    之罪責之情事，除法定刑中無期徒刑部分依法不得加重外，
    應依刑法第47條第1項規定加重其刑。
　⒉刑法第25條第2項部分：
　　被告乙○○、甲○○附表五所示販賣第二級毒品犯行，僅止於未
    遂階段，均應依刑法第25條第2 項規定，按既遂犯之刑減輕
    之。
　⒊毒品危害防制條例第17條第2項部分：
　⑴被告甲○○所犯附表一編號4及附表六編號1、2所示販賣第二級
    毒品罪，被告丙○○所犯販賣第一、二級毒品及轉讓第一級毒
    品等罪（附表二各編號、附表三及附表四），分別犯（修正
    前）毒品危害防制條例第4條、第8條之罪，其等就上開犯行
    於偵查及審判中均自白不諱，有各次筆錄附卷可稽（被告甲○○部分見偵三卷第390 至392頁、原審卷一第169、357頁、
    卷三第32、68頁，本院卷二第110、186頁；被告丙○○部分見
    警卷第51至93頁、偵三卷第351至356頁、原審卷一第169、3
    57頁、卷二第301、382 頁，本院卷二第110、186頁），此
    部分均依修正前毒品危害防制條例第17條第2 項減輕其刑。
　⑵被告甲○○亦上訴主張附表一編號1至3所示販賣第二級毒品犯
    行亦符合偵審自白規定云云，而起訴書「證據清單及待證事
    實」亦記載被告甲○○此部分有辯稱係販賣甲基安非他命毒品
    等語。然查：①被告甲○○於108年1月2日製作警詢筆錄時，經
    員警逐一提示並告知附表一編號1至3之其與各該購 毒者庚○○（即附表一編號1、2）、辛○○（即附表一編號3）之相關通
    訊監察釋文，並詢以：證人庚○○、辛○○於警詢均證述各該通
    話內容係其等向你（被告甲○○）購買毒品時（按：證人楊德
    德、辛○○證稱係購買海洛因，原審及本院認定係甲基安非他
    命，已如前述），被告甲○○均明確予以否認是販賣，並辯稱
    ：附表一編號1部分是我與庚○○各出1,500元合資向吳進添購
    買3,000元安非他命；附表一編號2部分是庚○○要我幫忙購買
    1兩（即10錢，每錢3.75公克，計37.5公克）之18,000元安
    非他命，但庚○○只拿10,000元給我，我就貼上6,000元共同
    拿，因為還缺2,000元，所以賣主才給31公克；附表一編號3
    部分是我與辛○○共同購買3,000元安非他命云云（見偵二卷
    第415至422、437至439頁），均未自白有販賣甲基安非他命
    予庚○○、辛○○之犯罪事實。②又被告甲○○於109年6月2日檢察
    官偵訊時，經檢察官訊以上述各該通訊監察譯文之對話內容
    何？被告甲○○辦稱：附表一編號1部分我不知道為何庚○○與
    我聯絡；附表一編號2部分是庚○○聯絡買賣靈芝，不是毒品
    ；附表一編號3部分之對話我不知道，時間經過太久云云（
    見偵三卷第366至367頁），亦均未自白其有販賣甲基安非他
    命予庚○○、辛○○之情事。③嗣被告甲○○於109年6月23日檢察
    官偵訊時，經檢察官訊問上述各該通訊監察譯文內容，被告
    甲○○亦僅供稱：附表一編號1部分我有拿安非他命給對方；
    附表一編號2部分我拿給庚○○是安非他命；附表一編號3部分
    我拿3,000元安非他命給辛○○等語（見偵三卷第389至390頁
    ），同樣未自白其有「販賣」甲基安非他命予庚○○、辛○○以
    「營利」之事實，且由被告甲○○於同日偵訊，尚知具體白白
    有其他「販賣」甲基安非他命予己○○、辛○○等人之犯行（例
    如附表一編號4及附表六編號1、2等犯行），可佐被告甲○○
    當日偵訊確實未自白有販賣甲基安非他命予附表一編號1至3
    所示庚○○、辛○○無訛。從而，被告甲○○上訴主張此部分亦符
    合偵審自白減輕其刑要件云云，為本院所不採，無從依上開
    規定減輕其刑。
　⑶至被告甲○○於法院審理時坦承附表四、五（即事實一㈣㈤）所
    示販賣第二級毒品犯行，惟其於警偵否認此部分販賣第二級
    毒品犯行，亦無從依上開規定減輕其刑。
　⒋刑法第59條：
  ⑴按刑法第59條所規定之酌量減輕其刑，係裁判上之減輕，必
    以犯罪之情狀可憫恕，認為宣告法定最低度之刑猶嫌過重者
    ，始有其適用。如別有法定減輕之事由，應先依法定減輕事
    由減輕其刑後，猶嫌過重時，始得為之；若有二種以上法定
    減輕事由，仍應先依法定減輕事由遞減其刑後，猶嫌過重時
    ，始得再依刑法第59條規定酌減其刑（最高法院88年度台上
    字第1862號判決意旨參照）。查：被告丙○○附表二編號1、2
    、3、4、6、7、12、14、15所犯販賣第一級毒品罪之法定刑
    為「死徒或無期徒刑」之重典，然同為販賣第一級毒品之人
    ，其原因動機不一，犯罪情節未必盡同，或有大盤毒梟者，
    亦有中、小盤之分，甚或僅止於吸毒者友儕間為求互通有無
    之有償轉讓或替他人販賣而收取日薪者亦有之，其販賣行為
    所造成危害社會之程度自屬有異，法律科處此類犯罪，所設
    法定刑卻同為死刑或無期徒刑，不可謂不重。於此情形，倘
    依其情狀處以較低之刑，亦即足以懲儆，並可達防衛社會之
    目的者，自非不可依客觀之犯行與主觀之惡性二者加以考量
    其情狀，是否有可憫恕之處，適用刑法第59條之規定酌量減
    輕其刑，期使個案裁判之量刑，能斟酌至當，符合比例原則
    。查，被告丙○○上開販賣第一級毒品罪，雖依偵審自白規定
    減輕其刑，然販賣第一級毒品之罪甚重，則雖已有其他減輕
    其刑之事由存在，法院仍非不得因個案情節及共犯因另應適
    用其他減刑事由，致造成量刑之不平等緣由，而援引刑法第
    59條酌減其刑，以避免實質上造成無論有無其他減輕其刑事
    由之存在，法院所得科刑範圍均屬相同之不合理情狀發生，
    而與刑法第59條酌減其刑之立法目的相違背之情形。準此，
    本件自不得因被告丙○○所犯上開販賣第一級毒品罪均已依規
    定減輕其刑，即認無再依刑法第59條酌減其刑必要。玆審酌
    被告丙○○所犯附表二編號1、2、3、4、6、7、12、14、15所
    示販賣第一級毒品罪，其販毒之數量、獲利、次數、對象、
    模式及情節等，屬下游態樣，不及大盤毒梟之重大，縱已依
    修正前毒品條例第17條第2項規定減輕其刑，亦難謂無情輕
    法重之憾，衡情不無可憫，爰就被告丙○○所犯上開販賣第一
    級毒品罪，均依刑法第59條規定酌減其刑。
  ⑵本件除被告丙○○上開販賣第一級毒品部分已依刑法第59條酌
    減其刑外，其他被告甲○○如附表一編號4、附表六編號1、2
    所示販賣第二級毒品及被告丙○○其他被訴販賣第二級毒品、
    轉讓第一級毒品部分，經依上述規定減輕其刑，法定最低度
    之刑已由原定之7年（販賣第二級毒品部分）、1年（轉讓第
    1級毒品部分），減為有期徒刑3年6月（販賣第二級毒品部
    分）、6月（被告丙○○轉讓第一級毒品部分），已無情輕法
    重之情。況且，被告甲○○、丙○○明知毒品對他人身心、國民
    健康之殘害，猶漠視國家杜絕毒品危害之禁令，率爾販賣第
    二級毒品或轉讓第一級毒品，實助長毒品歪風，危害不可謂
    微，復觀被告等人所述各情，尚不足認其等之犯罪另有特殊
    之原因與環境及有何在客觀上足以引起一般同情，如宣告上
    揭減輕其刑後之法定最低度刑，猶嫌過重之情事。因此，本
    件除被告丙○○販賣第一級毒品部分外，其他被告等人所犯之
    罪，均不依刑法第59條酌減其刑。
　⒌被告甲○○如附表一編號4、附表六編號1、2之販賣第二級毒品
    罪所示犯行，有刑法第47條第1項之累犯加重及修正前毒品
    條例第17條第2項偵審自白減輕其刑；被告甲○○如附表五所
    示販賣第二級毒品未遂罪，有刑法第47條第1項累犯加重及
    刑法第25條第2項未遂減輕之事由，應依法先加後減。被告
    丙○○如附表二編號1、2、3、4、6、7、12、14、15所犯販賣
    第一級毒品犯行，有修正前毒品危害防制條例第17條第2項
    偵審白自及刑法第59條酌減其刑之事由，均依法遞減其刑。
四、上訴論斷：
㈠、上訴駁回部分：
　⒈原審認被告甲○○、乙○○、丁○○部分暨被告丙○○如附表二編號1
    、2、5、7至13、15、16及附表三、四部分，認罪證明確，
    適用修正前毒品危害防制條例第4條第1項、第2項、第17條
    第2項，刑法第2條第1項前段、第28條、第25條第2項、第47
    條第1項、第59條、第51條第5款等規定，並以行為人之責任
    為基礎，審酌被告丙○○明知海洛因、甲基安非他命係第一、
    二級毒品，被告甲○○、乙○○及丁○○亦明知甲基安非他命係第
    二級毒品，對人體危害甚大，無視禁令，分別予以販賣或轉
    讓，助長毒品擴散及氾濫，戕害國人身心健康，破壞社會治
    安及善良風氣，所為均不可取；參以被告甲○○、丙○○犯後坦
    承犯行，尚見反省悔悟之犯後態度，另被告乙○○、丁○○否認
    犯行之態度，兼衡被告甲○○、丙○○、乙○○及丁○○等人各次販
    賣、轉讓之毒品數量，認所獲利潤與大盤毒梟有異，綜觀其
    等各次之交易次數、對象、金額，衡酌其等犯罪之動機、手
    段、情節、販賣所得價金、各次犯行參與之角色輕重（其中
    附表五部分，被告乙○○係毒品主要販賣者，被告甲○○係協助
    被告乙○○與買家庚○○進行接洽；另附表六編號2部分，被告
    丁○○係代被告甲○○到場交易之次要角色），暨其等之教育程
    度、工作、經濟及家庭狀況、素行等刑法第57條所列一切情
    狀，就被告甲○○、丙○○分別量處如附表七編號一至六（甲○○
    ）、七至十一（丙○○）各該編號「主文」欄所示之刑，被告
    乙○○（販賣第二級毒品未遂）量處有期徒刑4年，被告丁○○
    （販賣第二級毒品）量處有期徒刑7年6月。另就被告甲○○所
    犯各罪，審酌整體犯罪過程之各罪關係（數罪間時間、空間
    、法益之異同性、所侵害法益之專屬性或同一性、數罪對法
    益侵害之加重效應等）及罪數所反應行為人之人格及犯罪傾
    向等情綜合判斷，酌定應執行有期徒刑9年10月。
　⒉另沒收認定：⑴被告甲○○如附表一各編號、被告丙○○如附表二
    編號1、2、5、7至13、15、16各次販毒取得之價金雖未扣案
    ，仍屬其等各次販毒之犯罪所得，均應依刑法第38條之1第1
    項前段、第3項規定宣告沒收，於全部或一部不能沒收或不
    宜執行沒收時，追徵其價額。⑵被告甲○○、丙○○、乙○○及丁○○其他各次交易無證據證明有實際取得犯罪所得，無宣告沒
    收、追徵之問題。⑶被告等人持以與購毒者聯繫毒品買賣、
    轉讓事宜如附表一至六各次所示各該門號行動電話，固係各
    被告所有、供犯罪所用之物，惟並未扣案，考量上開行動電
    話單獨存在不具刑法上之可非難性，價值不高，對於沒收制
    度所欲達成或附隨之社會防衛亦無任何助益，欠缺刑法上重
    要性，認無沒收必要，依刑法第38條之2第2項不予沒收、追
    徵。
　⒊經核原判決已敘述其認定被告甲○○、丙○○、乙○○及丁○○此部
    分犯罪及沒收所憑之證據、理由，且量刑已審酌前開等情及
    刑法第57條所列各款一切情狀，為其量刑責任之基礎，認事
    用法皆無違誤，量刑亦稱妥適，並無任何偏重不當或違法之
    處。
　⒋被告甲○○上訴意旨略以：其就附表一編號1至3所示3罪符合修
    正前毒品危害防制條例第17條第2項要件，並主張原判決量
    （定）刑過重，而辯護人認附表五部分僅構成施用或販賣第
    二級毒品之幫助犯云云。被告丙○○上訴意旨略以：其就販賣
    第一級毒品以外之罪亦有刑法第59條適用，並主張原判決量
    刑過重，且就附表二編號1至2、7至8、10部分關於沒收犯罪
    所得之金額有誤云云。被告乙○○上訴否認有附表五所示共同
    販賣甲基安非他命未遂犯行云云。被告丁○○上訴否認有附表
    六編號2所示販賣甲基安非他命犯行云云。惟查：
　⑴被告甲○○如附表一編號1至3所示3次販賣第二級毒品犯行，均
    不符合修正前毒品危害防制條例第17條第2項減輕其刑之要
    件，且附表五所示犯行應論以販賣第二級毒品未遂，並非僅
    係施用、或販賣第二級毒品之幫助犯；另被告丙○○就販賣第
    一級毒品以外之販賣第二級毒品及轉讓第一級毒品等罪，均
    無刑法第59條適用；至被告乙○○如附表五所示共同販賣甲基
    安非他命未遂犯行及被告丁○○如附表六編號2所示販賣甲基
    安非他命犯行，均事證明確，業據本院引用卷內證據逐一載
    敘、指駁如前，故被告等人執此上訴，均無理由，不再贅述
    。
　⑵又按刑之量定及應執行刑之酌定，係事實審法院得依職權自
    由裁量之事項，苟其量刑已以行為人之責任為基礎，並斟酌
    刑法第57條各款所列情狀，在法定刑度內，酌量科刑；復其
    定應執行之刑時，並不違反刑法第51條各款所定之方法或範
    圍，且無明顯違背公平、比例原則或整體法律秩序之理念，
    即不得任意指為違法或不當。原判決已具體審酌被告甲○○、
    丙○○、乙○○及丁○○就刑法第57條科刑等一切情狀，及被告甲○○、丙○○所犯數罪反應之人格特性，在罪責原則下適正行使
    其量刑之裁量權，就被告甲○○、丙○○、乙○○及丁○○所犯各罪
    分別量處如上述之宣告刑；並依數罪併罰規定，兼衡被告甲○○販賣第二級毒品各罪之同質性高、所獲利益、各罪之犯罪
    時間間隔，依限制加重與多數犯罪責任遞減原則，在各刑中
    之最長期以上，各刑之合併刑期以下，酌定被告甲○○應執行
    9年10月，既未逾越法定刑度及刑法第51條第5 款規定之範
    圍，且無濫用刑罰裁量權及違反比例原則情事，其量刑及酌
    定應執行刑之理由甚詳，核無不合。
　⑶至被告丙○○上訴指摘原判決關於附表二編號1至2、7至8、10
    之犯罪所得金額有誤云云（按：上訴意旨原爭執之附表二編
    號3、4、6之犯罪所得部分，經本院詰問證人戊○○後，已不
    爭執，不再論述，見本院卷二第192頁）。然查：
　①附表二編號1至2、7至8部分：
　　證人即附表二編號1至2、7至8（不爭執之編號3、4、6部分
    亦同）之購毒者戊○○於警詢及偵訊證稱：被告丙○○是我的毒
    品來源，我於106年10月16日警詢及108年7月9日偵訊關於向
    被告丙○○拿取（購買）甲基安非他命、海洛因，以及每包取
    得之利潤等證述均屬實（見警卷第173至187頁，偵三卷第23
    7至241頁）。我每次向被告丙○○拿取（購買）海洛因、甲基
    安非他命之價格，都是以每包500元來計算，我抽（賺）100
    元，400元（即每包價金）給被告丙○○。我每次向被告丙○○
    拿取毒品之數量及回帳給被告丙○○的現金數額（即購毒價金
    ），現在已不記得。我與丙○○以上開模式拿取（購買）毒品
    、回帳現金（交付購毒價金）給被告丙○○之期間，都有依照
    約定將錢交給被告丙○○，並無積欠、或侵占價金之情形。而
    106年8月31日那次（即原判決附表二編號8），我是跟被告
    丙○○拿甲基安非他命，這次是我自己要的，這次他拿1兩甲
    基安非他命給我，我是打電話給被告丙○○說要甲基安非他命
    ，價錢21,000談妥了，過一陣子，被告丙○○就叫一對情侶拿
    甲基安非他命給我，我就把21,000元拿給那對情侶，要他們
    拿回去給被告丙○○，我確定有交付21,000元價金，事後被告
    丙○○並沒有跟我說她沒有拿到錢。又因我每日賣出數量（包
    數）不同，先賣出去的就先回帳（即先交付向被告丙○○購買
    毒品之部分價金），不是等到全部毒品都賣完才回帳，不是
    一次結算，所以那些毒品的錢，我全部都有給被告丙○○等語
    綦詳（見本院卷二第113至118頁）。據此，可知證人戊○○向
    被告丙○○購賣如附表二編號1至2、7至8所示毒品（各次購買
    之毒品種類、包數詳附表二各編號所載），確有如實（數）
    交付被告丙○○以每包400元計算之購毒價金（總額詳附表二
    各編號所載），並無積欠、侵占之情形。況被告丙○○經審判
    長訊問：「主張證人戊○○還有欠你毒品的錢？欠你多少錢？
    」被告丙○○亦僅泛稱：「…時間太久了，我記不得了」，並
    無法具體講述積欠之實際數額，倘證人戊○○尚有積欠被告丙○○各次之購毒價金，衡情被告丙○○為顧及其權益，於證人戊○○之前帳未付之情況下，怎會仍願意持續提供毒品予戊○○，
    綜上各情以觀，堪認證人戊○○所述為真而可採信。故被告丙○○上訴所陳，及辯護人於本院詰問證人戊○○後表示：附表二
    編號1到2之犯罪所得為16,000元、編號7之犯罪所得為13,00
    0元、編號8部分因被告丙○○沒有拿到錢而無犯罪所得云云，
    均無可採。
  ②附表二編號10部分：
　　證人即附表二編號10之購毒者庚○○於警詢及偵訊證述：我與
    被告丙○○是於106年9月14日23時40分許在高雄市小港區金城
    路段經營回收場內交易（甲基）安非他命，當時是被告丙○○
    是拿（甲基）安非他命毒品給我，我當時有將3萬元購毒金
    交給被告丙○○等語綦詳（見警卷第156頁，偵一卷第69頁）
    。參以，被告丙○○於該（14）日與庚○○為毒品交易後，又於
    翌（15）日即附表二編號11之106年9月15日再次與庚○○進行
    毒品交易，且庚○○亦有將該次購毒價金3萬元託人交付給被
    告丙○○，亦據證人庚○○於警詢及偵訊證述明確（見警卷第15
    7至158頁，偵一卷第69至70頁），且為被告丙○○所不爭執，
    則證人庚○○就附表二編號11之購毒價金既有交付被告丙○○，
    衡情此前如附表二編號10所示購毒價金30,000元亦應已交付
    被告丙○○，否則被告丙○○於庚○○託人於附表二編號11再次向
    其購毒時，應會要求庚○○先償還上一次即附表二編號10所積
    欠之購毒價金30,000元才對，由此可佐證人庚○○證述其已交
    付被告丙○○如附表二編號10所示購毒價金30,000元等語，應
    可採信。
  ③綜上，原判決關於被告丙○○如附表二編號1至2、7至8、10之
    犯罪所得金額之認定並無違誤。
  ⑷從而，被告甲○○、丙○○、乙○○及丁○○此部分之上   訴，均無
   理由，應予駁回。
㈡、撤銷改判部分：
  ⒈原判決關於被告丙○○如附表二編號3、4、6、14部分，認罪證
    明確，予以論科暨沒收，固非無見。惟查：⑴被告如附表二
    編號3、4、6所示犯行，均係各販賣海洛因40包予戊○○、且
    各次犯罪所得合計16,000元（每包售價400元），此與附表
    二編號1、2、7所示犯行，均係同時販賣海洛因及甲基安非
    他命各40包（共80包）予戊○○、且各次犯罪所得合計32,000
    元（每包售價400元）部分相較，兩者之犯罪情節有別、獲
    利亦有不同，原判決均各量處有期徒刑8年6月，不免輕重失
    衡，有違平等原則，難謂適法。⑵被告丙○○如附表二編號14
    所示犯行，證人農秀分於警詢雖證稱：我於11月間有委託朋
    友代轉償還3,000元予被告丙○○（見警卷第247頁），然並未
    說明究委託何人將該價金交予被告丙○○，所述是否實屬，已
    有疑義，且證人農秀分嗣於偵訊亦證述：我之後有把這3,00
    0元交給一位朋友請他幫我拿給被告丙○○，但他有沒有交給
    被告丙○○，我不確定等語（見偵一卷第149頁），而檢察官
    亦未再提出其他證據證明被告丙○○確已收到該3,000元價金
    ，故尚難認定被告丙○○有取得此部分犯罪所得；原判決未察
    ，認定被告丙○○有取得此部分犯罪所得，據以宣告沒收、追
    徵，同有未當。被告丙○○上訴執此指摘原判決之量刑及沒收
    不當，為有理由，應由本院就原判決關於被告丙○○如事實一
    ㈡編號3、4、6、14部分（即附表二編號3、4、6、14）暨其
    定執行刑部分均撤銷改判。
  ⒉爰以行為人責任為基礎，審酌被告丙○○明知海洛因係第一級
    毒品，對人體危害甚大，無視禁令，予以販賣，助長毒品擴
    散及氾濫，戕害國人身心健康，破壞社會治安及善良風氣，
    所為均不可取；參以被告丙○○犯後坦承犯行、已有反省悔悟
    之犯後態度，兼衡其各次販賣之毒品數量，所獲利潤雖不能
    與大盤毒梟等同視之，然其中附表二編號3、4、6各次販賣
    之海洛因數量均40包，犯罪情節非輕，綜觀其交易次數、對
    象、金額，衡酌其犯罪之動機、手段、情節、販賣所得價金
    ，暨自述之教育程度、工作、經濟及家庭狀況、素行等刑法
    第57條所列一切情狀（見本院卷二第195、226至227頁），
    分別量處如附表七編號十二（即附表二編號3、4、6之罪）
    、十三（即附表二編號14之罪）「主文」欄所示之刑。
  ⒊沒收：
　⑴被告丙○○如附表二編號3、4、6所示各次販賣毒品取得之價金
    雖未扣案，仍屬其各次販賣毒品犯罪所得，均應依刑法第38
    條之1第1項前段、第3 項規定宣告沒收，於全部或一部不能
    沒收或不宜執行沒收時，追徵其價額。
　⑵被告丙○○如附表二編號14所示犯行，因無足夠之證據可認其
    有實際取得3,000元販毒價金，故此部分即無犯罪所得沒收
    、追徵之問題。
　⑶被告丙○○持以與購毒者聯繫販賣如附表二編號3、4、6、14所
    示各該門號行動電話，固其所有、供犯罪所用之物，然並未
    扣案，考量該行動電話單獨存在不具刑法上之可非難性，價
    值不高，對於沒收制度所欲達成或附隨之社會防衛亦無任何
    助益，欠缺刑法上重要性，認無沒收必要，依刑法第38條之
    2第2項不予宣告沒收、追徵。
㈢、定應執行刑：
　  被告丙○○上開撤銷改判部分（附表二編號3、4、6、14，各
    宣告刑詳附表七編號十二、十三所載），與駁回上訴部分所
    處之刑（即附表二編號1至2、5、7至13、15至16及附表三、
    四部分，各宣告刑詳附表七編號七至十一所載），考量被告
    丙○○所犯上開各罪，犯罪時間相近（約於106年4月至10月間
    ）、所侵害之法益性質相同或類似、販賣及轉讓之對象共約
    5人，以及被告丙○○現約39歲（72年次）之日後更生，及罪
    數所反應行為人人格及犯罪傾向等情綜合判斷，酌定應執行
    有期徒刑13年6月。
五、被告丙○○如原判決事實一㈦所示與同案吳政信共同轉讓禁藥
    部分，被告丙○○已於111年4月28日當庭撤回上訴，另吳政信
    部分則未上訴，均已確定；另被告丁○○如原判決事實一㈥所
    示轉讓禁藥部分已於111年6月7日當庭撤回上訴確定，不另
    論列。
據上論結，應依刑事訴訟法第368條、第369條第1項前段、第364
條、第299條第1項前段，修正前毒品危害防制條例第4條第1項、
第17條第2項，刑法第2條第1項前段、第59條、第51條第5款，第
38條之1第1項前段、第3項，判決如主文。
本案經檢察官林芝郁提起公訴，檢察官曾靖雅到庭執行職務。
中　　華　　民　　國　　111 　年　　6 　　月　　21　　日
                  刑事第五庭    審判長法  官  簡志瑩
                                      法  官  陳美燕
                                      法  官  唐照明
以上正本證明與原本無異。
如不服本判決應於收受本判決後20日內向本院提出上訴書狀，其
未敘述上訴理由者，並得於提起上訴後20日內向本院補提理由書
狀（均須按他造當事人之人數附繕本）「切勿逕送上級法院」。
中　　華　　民　　國　　111 　年　　6 　　月　　21　　日
                                      書記官  梁雅華
附錄本判決論罪科刑法條：
修正前毒品危害防制條例第4 條：
製造、運輸、販賣第一級毒品者，處死刑或無期徒刑；處無期徒
刑者，得併科新臺幣2 千萬元以下罰金。
製造、運輸、販賣第二級毒品者，處無期徒刑或7 年以上有期徒
刑，得併科新臺幣1 千萬元以下罰金。
製造、運輸、販賣第三級毒品者，處7 年以上有期徒刑，得併科
新臺幣7 百萬元以下罰金。
製造、運輸、販賣第四級毒品者，處5 年以上12年以下有期徒刑
，得併科新臺幣3 百萬元以下罰金。
製造、運輸、販賣專供製造或施用毒品之器具者，處1 年以上7
年以下有期徒刑，得併科新臺幣1 百萬元以下罰金。
前五項之未遂犯罰之。
毒品危害防制條例第8 條第1 項、第2 項：
轉讓第一級毒品者，處1 年以上7 年以下有期徒刑，得併科新臺
幣1 百萬元以下罰金。
轉讓第二級毒品者，處6 月以上5 年以下有期徒刑，得併科新臺
幣70萬元以下罰金。
藥事法第83條第1 項：
明知為偽藥或禁藥，而販賣、供應、調劑、運送、寄藏、牙保、
轉讓或意圖販賣而陳列者，處7 年以下有期徒刑，得併科新臺幣
5 千萬元以下罰金。

附表一：甲○○販賣甲基安非他命部分。       編號 被告 交易對象 交易時間、地點 交易之方式、地點 交易之毒品種類 、數量及金額 應沒收之物（單位新臺幣/元） 1 甲○○ 庚○○ 106年5月29日00時許屏東縣○○鄉○○00號內 由庚○○以門號0000000000號行動電話聯絡甲○○門號0000000000號行動電話，雙方約定在庚○○住處屏東縣○○鄉○○00號內雙方當面交易毒品。 甲基安非他命1包、2000元 2000元 2 甲○○ 庚○○ 106年6月10日15時10分許高雄市○○區○○街0號大榮高中門口前 由庚○○以0000000000號電話聯絡甲○○0000000000號行動電話，雙方約定在甲○○住處附近高雄市○○區○○街0 號大榮高中門口前雙方當面交易毒品。 甲基安非他命1包、1500元 1500元 3 甲○○ 辛○○ 106年10月26日8時40分許高雄市鳳山區博愛路金鳳凰旅館107室 由辛○○以門號0000000000號行動電話聯絡甲○○門號0000000000號行動電話，由辛○○約定在鳳山區博愛路之金鳳凰旅館107 室內雙方當面交易毒品。 甲基安非他命1包、3000元 3000元 4 甲○○ 己○○ 106年11月12日7時許高雄市三民區十全路高雄醫學院病房 由甲○○以門號0000000000號行動電聯絡話己○○門號0000000000號行動電話，雙方約定以15萬元購買甲基安非他命毒品7兩，己○○於11月02日在高雄市苓雅區建軍路802 醫院旁當面交付15萬元給與甲○○，復於11月12日7時許約定在吳男住院高雄醫學院病內由甲○○親交（重量五兩，約260 公克）給予己○○。 甲基安非他命 5兩（約260公克 ），已先支付15萬元。 15萬元 5 甲○○ 辛○○ 106年12月16日10時30分許高雄市大寮區山區拷潭里拷潭路山區鐵皮屋租屋處 由辛○○以門號0000000000號行動電話聯絡甲○○門號0000000000號行動電話，由甲○○約定高雄市大寮區山區拷潭里拷潭路山區鐵皮屋租屋處雙方當面交易毒品。 甲基安非他命 1包（1.9公克） 1500元 1500元 

附表二：丙○○販賣海洛因、甲基安非他命部分。       編號 被告 交易對象 交易時間、地點 交易之方式、地點 交易之毒品種類、數量及金額 應沒收之物（單位新臺幣/元） 1 丙○○ 戊○○ 106年8月2日17時許高雄市○○區○○街00巷00號內 由戊○○以門號0000000000號行動電話聯絡丙○○門號0000000000號行動行動電話，雙方約定在甲○○戶籍地高雄市○○區○○街00巷00號內雙方當面交易毒品。 海洛因、甲基安非他命各40包共80包（由戊○○以每包500 元價格售出後抽取100元，剩餘價金於丙○○下次供貨時再行交付，丙○○每包可獲利400 元，共計獲利3 萬2000元） 3 萬2000元 2 丙○○ 戊○○ 106年8月4日12時許高雄市○○區○○街00巷00號內 由戊○○以門號0000000000號行動電話聯絡丙○○門號0000000000號行動電話，雙方約定在甲○○戶籍地高雄市○○區○○街00巷00號內雙方當面交易毒品。 海洛因、甲基安非他命各40包共80包（由戊○○以每包500元價格售出後抽取100元，剩餘價金於丙○○下次供貨時再行交付，丙○○每包可獲利400元，共計獲利3萬2000元） 3 萬2000元 3 丙○○ 戊○○ 106年8月16日18時50分許高雄市○○區○○街00巷00號內 由戊○○以門號0000000000號行動電話聯絡丙○○門號0000000000號行動電話，雙方約定在甲○○戶籍地高雄市○○區○○街00巷00號內雙方當面交易毒品。 海洛因40包（由戊○○以每包500元價格售出後抽取100元，剩餘價金於丙○○下次供貨時再行交付，丙○○每包可獲利400元，共計獲利1萬6000元） 1 萬6000元 4 丙○○ 戊○○ 106年8月18日23時許高雄市小港區ＯＯ路段資源回收場內 由戊○○以門號0000000000號行動電話聯絡丙○○門號0000000000號行動電話，雙方約定在甲○○在高雄市小港區ＯＯ路段經營資源回收場內雙方當面交易毒品。 海洛因40包（由戊○○以每包500元價格售出後抽取100元，剩餘價金於丙○○下次供貨時再行交付，丙○○每包可獲利400元，共計獲利1萬6000元） 1 萬6000元 5 丙○○ 庚○○ 106年8月19日6時許屏東縣○○鄉○○00號內 由庚○○以門號0000000000號行動電話聯絡丙○○門號0000000000電話號行動，雙方約定在庚○○住處屏東縣○○鄉○○00號內雙方當面交易毒品。 甲基安非他命1包（37.5公克）3 萬元 3 萬元 6 丙○○ 戊○○ 106年8月22日23時許高雄市鳳山區保泰路加油站前 由戊○○以門號0000000000號行動電話聯絡丙○○門號0000000000號行動電話，雙方約定在高雄市鳳山區保泰路加油站前丙○○車內雙方當面交易毒品。 海洛因40包（由戊○○以每包500 元價格售出後抽取100 元，剩餘價金於丙○○下次供貨時再行交付，丙○○每包可獲利400 元，共計獲利1 萬6000 元） 1 萬6000元 7 丙○○ 戊○○ 106年8月30日4時許高雄市○○區○○街00巷00號內 由戊○○以門號0000000000號行動電話聯絡丙○○門號0000000000號行動電話，雙方約定在甲○○戶籍地高雄市○○區○○街00巷00號內雙方當面交易毒品。 海洛因、甲基安非他命各40包共80包（由戊○○以每包500 元價格售出後抽取100元，剩餘價金於丙○○下次供貨時再行交付，丙○○每包可獲利400 元，共計獲利3 萬2000元） 3 萬2000元 8 丙○○ 戊○○ 106年8月31日23時30分許高雄市鳳山區保泰路加油站前 由戊○○以門號0000000000號行動電話聯絡丙○○門號0000000000號行動電話，雙方約定在高雄市鳳山區保泰路加油站前車內雙方當面交易毒品。 甲基安非他命1包、2 萬1000元 2 萬1000元 9 丙○○ 己○○ 106年9月8日21時許高雄市大寮區拷潭里內坑路女子監獄後方黃男租屋處 由己○○以門號0000000000號行動電話聯絡丙○○門號0000000000號行動電話，雙方約定在在高雄市大寮區拷潭里內坑路女子監獄後方己○○租屋處內雙方當面交易毒品。 甲基安非他命1包（一錢、3.75公克）1 萬5000元 1 萬5000元 10 丙○○ 庚○○ 106年9月14日23時40分許高雄市小港區ＯＯ路段資源回收廠內 由庚○○以門號0000000000號行動電話聯絡丙○○門號0000000000號行動電話，雙方約定在甲○○在高雄市小港區ＯＯ路段資源回收廠內雙方當面交易毒品。 甲基安非他命1包（37.5公克）3 萬元 3 萬元 11 丙○○ 庚○○ 106年9月15日19時許高雄市小港區ＯＯ路段資源回收廠內 由庚○○以門號0000000000號行動電話聯絡丙○○門號0000000000號行動電話，雙方約定在甲○○在高雄市小港區ＯＯ路段資源回收廠內，庚○○委託真實姓名年籍不詳，綽號「小明」男子前來與丙○○雙方當面交易毒品。 甲基安非他命1包（37.5公克）3 萬元 3 萬元 12 丙○○ 農秀分 106年9月17日15時40分許高雄市小港區ＯＯ路與高鳳路段資源回收場內 由農秀分以門號0000000000號行動電話聯絡丙○○門號0000000000號行動電話，雙方約定在甲○○在高雄市小港區ＯＯ路與高鳳路段資源回收場內雙方當面交易毒品。 海洛因1 包（0.45公克）3000元 3000元 13 丙○○ 己○○ 106年9月25日3時許高雄市仁武區仁心路段鐵工廠內 由己○○以門號0000000000號行動電話聯絡丙○○門號0000000000號行動電話，雙方約定在高雄市仁武區仁心路段鐵工廠內雙方當面交易毒品。 甲基安非他命1包（半兩、約19公克）3 萬元 3 萬元 14 丙○○ 農秀分 106年10月1日22時30分許高雄市○○區○○街0號11樓之2 由農秀分以門號0000000000號行動電話聯絡丙○○門號0000000000號行動電話，雙方約定在農秀分男友住處在高雄市○○區○○街0 號11樓之2內雙方當面交易毒品。 海洛因1 包（0.45公克）3000元  15 丙○○ 農秀分 106年10月20日14時30分許屏東縣長治鄉國3高速公路交流道下全家超商前 由農秀分以門號0000000000門號電話聯絡丙○○門號0000000000號行動電話，雙方約定在屏東縣長治鄉國3 高速公路交流道下全家超商前雙方當面交易毒品。 海洛因1 包（1.8 公克）8000元 8000元 16 丙○○ 己○○ 106年10月28日1時3分許高雄市仁武區仁心路段鐵工廠內 由己○○以門號000000000 號行動電話聯絡丙○○門號000000 0000、0000000000號行動電話，雙方約定在高雄市仁武區仁心路段鐵工廠內雙方當面交易毒品。 甲基安非他命1包（半兩、約19公克）2 萬7500元 2 萬7500元 起訴書附表二編號2、3、4、6、7、8將戊○○門號誤載為「000000000」，應為「0000000000」（見警卷第174頁），均更正如上。       
　
附表三：丙○○轉讓海洛因予農秀分部分。       編號 被告 交易對象 交易時間、地點 交易之方式、地點 交易之毒品種類、數量及金額 應沒收之物 1 丙○○ 農秀分 106年09月21日3時許高雄市小港區ＯＯ路與高鳳路段資源回收場內 由農秀分以門號0000000000號行動電話聯絡丙○○門號0000000000號行動電話，雙方約定在甲○○在高雄市小港區ＯＯ路與高鳳路段資源回收場內無償提供毒品海洛因施用。 海洛因1包，未收取價金 無 

附表四：甲○○、丙○○共同販賣甲基安非他命予張一富部分。       編號 被告 交易對象 交易時間、地點 交易之方式、地點 交易之毒品種類 、數量及金額 應沒收之物（單位新臺幣/元） 1 甲○○丙○○ 張一富 106年04月11日18時許高雄市○○區○○街00巷00號內 由張一富以門號0000000000號行動電話聯絡甲○○門號0000000000號行動電話購買甲基安非他命毒品，後甲○○要其女友丙○○以門號0000000000號行動電話與張一富連繫雙方約定在甲○○戶籍地高雄市○○區○○街00巷00號內當面交易毒品，張一富之價金2000元則先賒欠，迄今未付。 甲基安非他命1包（2錢、7.5公克）2000元 無 
       附表五：乙○○、甲○○共同販賣甲基安非他命予庚○○未遂部分。       編號 被告 交易對象 交易時間、地點 交易之方式、地點 交易之毒品種類、數量及金額 應沒收之物（單位新臺幣/元） 1 甲○○乙○○ 庚○○ 106年7月19日19時20分許高雄市○○區○○○路000號小北百貨旁 由庚○○以門號0000000000號行動電話聯絡甲○○門號0000000000行動電話，雙方約定在高雄市○○區○○○路000 號小北百貨旁，交易時甲○○在旁由乙○○出面與庚○○當面交易毒品，然因庚○○款項不夠未交付毒品而不遂。 甲基安非他命1包（500 公克）13萬元 無 

附表六：甲○○販賣甲基安非他命予辛○○，暨與丁○○共同販賣甲基安非他命予己○○部            分。       編號 被告 交易對象 交易時間、地點 交易之方式、地點 交易之毒品種類 、數量及金額 應沒收之物（單位新臺幣/元） 1 甲○○丁○○ 辛○○ 106年12月21日22時10分許高雄市鼓山區九如四路與西藏街公園交易 由辛○○以門號0000000000號行動電話聯絡甲○○門號0000000000號行動電話，由甲○○約定高雄市鼓山區九如四路與西藏街公園內，甲○○委由丁○○出面與辛○○當面交易毒品，丁○○則基於轉讓禁藥即甲基安非他命犯意，將該包甲基安非他命交予辛○○，辛○○之價金3000元則賒欠未付。 甲基安非他命1包（3.75公克） 、3000元 無 2 甲○○丁○○ 己○○ 107年01月16日22時許高雄市鼓山區西藏街7-11超商後方巷口 由黃俊榮偉先委託辛○○以門號0000000000號行動電話聯絡甲○○門號0000000000號行動電話，購買甲基安非他命毒品，俟再己○○以門號0000000000號行動與甲○○連繫，雙方約定在甲○○住處附近高雄市鼓山區西藏街與九如四路口7-11超商旁交易，由年籍不詳之綽號「金郎」成年男子與丁○○等人將甲基安非他命交予己 ○○，己○○則將32萬元交給丁○○。 甲基安非他命毒品1包（500公克 ）、32萬元 無 

附表七（即原判決附表八）：   編號 對應事實 主文 一 附表一編號1、2、3、5 甲○○犯販賣第二級毒品罪，共肆罪（各如左列「對應犯罪事實」欄所示），各處有期徒刑柒年貳月。未扣案如附表一編號1、2、3、5「應沒收之物」欄所示之犯罪所得沒收，於全部或一部不能沒收或不宜執行沒收時，追徵其價額。 二 附表一編號4 甲○○犯販賣第二級毒品罪，處有期徒刑伍年。未扣案如附表一編號4「應沒收之物」欄所示之犯罪所得沒收，於全部或一部不能沒收或不宜執行沒收時，追徵其價額。 三 附表四 甲○○共同犯販賣第二級毒品罪，處有期徒刑柒年貳月。 四 附表五 甲○○共同犯販賣第二級毒品未遂罪，處有期徒刑參年拾月。 五 附表六編號1 甲○○犯販賣第二級毒品罪，處有期徒刑參年捌月。 六 附表六編號2 甲○○共同犯販賣第二級毒品罪，處有期徒刑伍年陸月。 七 附表二編號1、2、7 丙○○犯販賣第一級毒品罪，共參罪（各如左列「對應犯罪事實」欄所示），各處有期徒刑捌年陸月。未扣案如附表二編號1、2、7「應沒收之物」欄所示之犯罪所得沒收，於全部或一部不能沒收或不宜執行沒收時，追徵其價額。 八 附表二編號12、15 丙○○犯販賣第一級毒品罪，共貳罪（各如左列「對應犯罪事實」欄所示），各處有期徒刑柒年捌月。未扣案如附表二編號12、15「應沒收之物」欄所示之犯罪所得沒收，於全部或一部不能沒收或不宜執行沒收時，追徵其價額。 九 附表二編號5、8、9、10、11、13、16 丙○○犯販賣第二級毒品罪，共柒罪（各如左列「對應犯罪事實」欄所示），各處有期徒刑肆年陸月。未扣案如附表二編號5、8、9、10、11、13、16「應沒收之物」欄所示之犯罪所得沒收，於全部或一部不能沒收或不宜執行沒收時，追徵其價額。 十 附表三 丙○○犯轉讓第一級毒品罪，處有期徒刑柒月。 十一 附表四 丙○○共同犯販賣第二級毒品罪，處有期徒刑參年陸月。 十二  附表二編號3、4、6 丙○○犯販賣第一級毒品罪，共參罪（各如左列「對應犯罪事實」欄所示），各處有期徒刑捌年貳月。未扣案如附表二編號3、4、6「應沒收之物」欄所示之犯罪所得沒收，於全部或一部不能沒收或不宜執行沒收時，追徵其價額。 十三  附表二編號14 丙○○犯販賣第一級毒品罪（如左列「對應犯罪事實」欄所示），處有期徒刑柒年捌月。 
註：1.編號一至十一係原判決之「主文」。     2.編號十二至十三係本院撤銷改判之「主文」。